【裁判字號】    98,台上,1756
【裁判日期】    980924
【裁判案由】    請求許可強制執行
【裁判全文】
最高法院民事判決            九十八年度台上字第一七五六號
上  訴  人  普誠科技股份有限公司
法定代理人  乙○○
訴訟代理人  張冀明律師
            林品瑄律師
被 上訴 人  甲○○ ○○○○○○○○○ ○○○ ○○○○
                      GOLDEN WHEEL BUILDING, SINGAPORE
                      349316
法定代理人  丙○○○○○○○○ ○○○○○○○○○○○ ○○○○○○○
訴訟代理人  李書孝律師
            黃豐玢律師
上列當事人間請求許可強制執行事件，上訴人對於中華民國九十
八年五月二十六日台灣高等法院第二審判決（九十七年度重上字
第四○八號），提起上訴，本院判決如下：
    主  文
原判決廢棄，發回台灣高等法院。
    理  由
本件被上訴人主張：兩造於民國九十四年七月七日簽訂IP授權契
約書，由伊授權五項技術予上訴人，伊已交付授權標的與上訴人
，惟上訴人僅支付部分價金，餘款美金二十三萬元迄未給付。嗣
伊向新加坡上訴法院提起訴訟，請求上訴人給付，新加坡上訴法
院於九十五年十一月二十七日以案號S一一七/二○○六/D，文件
編號：JUD四九六/二○○六/E判決命上訴人給付伊美金二十三萬
元，及自起訴狀之日起至判決之日止，按年息百分之六計算之利
息，並命負擔訴訟費用新加坡幣三千八百零五點七元確定等情，
依強制執行法第四條之一第一項規定，求為准許新加坡上訴法院
上開判決在我國強制執行之判決。
上訴人則以：上開新加坡上訴法院判決，有民事訴訟法第四百零
二條第一項各款所列不認其效力情形，自不應許可強制執行等語
，資為抗辯。
原審維持第一審所為上訴人敗訴之判決，駁回其上訴，係以：新
加坡上訴法院對上開事件有管轄權，該法院就上開事件已賦予上
訴人實質攻防之機會，兩造所爭執者係單純之契約紛爭，判決內
容或訴訟程序，無背我國之公共秩序或善良風俗，尚無民事訴訟
法第四百零二條第一項第一款、第二款、第三款情形。次查同條
項第四款所謂相互之承認，非指該國與我國互為國際法上的國家
承認或政府承認，而係指法院間相互承認判決的互惠而言。如該
外國未明示拒絕承認我國判決之效力，應盡量從寬及主動立於互
惠觀點，承認該國判決之效力。外國法院承認我國法院判決之要
件，祗須與民事訴訟法承認外國判決效力之重要原則不太懸殊即
可，非以與我國規定內容完全相同為必要，倘外國並無積極否認
我國法院確定判決效力之事實，且外國法院判決復無民事訴訟法
第四百零二條第一項第一款、第二款、第三款情形，不妨承認其
判決為有效，以符合目前我國外交現況之需要。外交部九十七年
四月九日外條二字第○九七二四○二五六二○號函與附件記載：
「依據新加坡代表處九十七年四月四日第二○一號電略以，經向
星國律政部查詢獲告，倘訴訟之一方要求在新加坡執行我國判決
，須先委請律師在該國另行起訴，星國法院將參考我國法院判決
內容後再決定是否同意我國法院之判決，故我國法院之判決在星
國並非絕對適用或不適用，而是由星國法院根據個案而定」，顯
然新加坡法院非如我國駐新加坡台北代表處八十九年三月六日第
五九二號電報所稱「不承認亦不執行我國法院之民事確定判決」
，而係「參考我國法院判決內容後再決定是否同意我國法院之判
決」，我國法院之判決在星國並非絕對適用或不適用，而是由該
國法院根據個案而定，新加坡法院並無積極否認我國法院確定判
決效力之事實。雖我國駐新加坡台北代表處九十七年十月二十二
日新加字第七九一號、外交部九十七年十月二十八日外條二字第
○九七○二二○四七九○號函分別記載：「鑑於台星雙方並無司
法互助協定之前提，星國對我國判決不予法理承認(recognition
de jure ），爰星國對我國法院之判決僅能作為參考，我國訴諸
星國法院亦僅能以個案尋求司法互助；又當事人就我國法院已為
終局裁判之案件，不得持我國判決請求星國法院據以承認並執行
」；「星國法院不承認我國判決。當事人就我國法院已為終局裁
判之案件，不得持以向星國法院請求執行」。然本院係依上訴人
之聲請，以上開函文所提Wu Shun Foods Co. Ltd.乙案於星國「
另行起訴」，顯非指星國法院有承認我國判決之情形而函查相關
事宜，已將相互承認之意涵限於新加坡法院逕行承認我國之確定
判決，與實務上認定相互承認之定義有異，上開外交部及我國駐
新加坡台北代表處函，均難為有利於上訴人之認定。況上開我國
駐新加坡台北代表處第七九一號函記載：「鑒於台星雙方並無司
法互助協定之前提，星國對我國判決不予法理承認（recogniti-
on de jure）；爰星國對我國法院之判決僅能作為參考，我國訴
諸星國法院亦僅能以個案尋求司法互助」，亦承認得尋求個案之
司法互助，與新加坡律師所提供之法律意見：新加坡基於普通法
之原則，中華民國的判決仍然可以依普通法提出請求承認判決後
執行云云相同，顯然新加坡法院視我國法院為一有適當管轄權之
外國法院，只要無詐欺或違反公共政策或自然法則之情事，新加
坡法院將依據國際禮讓原則執行我國法院所裁定之固定或可確定
金額之終局確定判決。新加坡法院基於上述原則，於Wu Shun F-
oods Co. Ltd. 一案中承認我國之判決，並認可我國之判決得於
新加坡執行。應認新加坡法院判決符合民事訴訟法第四百零二條
第一項第四款所定「相互承認」原則。故被上訴人依強制執行法
第四條之一及民事訴訟法第四百零二條規定，請求認可前開新加
坡上訴法院判決，並許可在我國強制執行，為有理由，應予准許
等詞，為其判斷之基礎。
惟查上訴人於原審抗辯：外交部已確認星國不承認我國民事確定
判決，依我國駐新加坡代表處九十七年四月四日第二○一號電報
檢呈之相關函件，新加坡官員亦表示Wu Shun Foods Co. Ltd.乙
案係於星國另行起訴之案例，足見星國不承認我國判決等語（見
原審卷第一宗六四頁以下）。而我國駐新加坡台北代表處八十九
年三月六日第五九二號電報、我國駐新加坡代表處九十七年四月
四日第二○一號電報、我國駐新加坡台北代表處九十七年十月二
十二日新加字第七九一號函、外交部九十七年十月二十八日外條
二字第○九七○二二○四七九○號函依序記載：「新加坡法院不
承認亦不執行我國法院之民事確定判決」；「關於洽查新加坡法
院是否承認我國法院判決乙事，經向新加坡律政部查詢據告，倘
訴訟之一方要求在新加坡實施我國之判決，則須先委請律師在星
國重新提起訴訟」；「鑑於台星雙方並無司法互助協定之前提，
星國對我國判決不予法理承認（recognition de jure ），爰星
國對我國法院之判決僅能作為參考，我國訴諸星國法院亦僅能以
個案尋求司法互助；又當事人就我國法院已為終局裁判之案件，
不得持我國判決請求星國法院據以承認並執行」；「星國法院不
承認我國判決。當事人就我國法院已為終局裁判之案件，不得持
以向星國法院請求執行」（見第一審卷第一宗一三七之一頁、二
五五頁、原審卷第一宗八○、八五頁），似亦表示新加坡法院不
承認我國法院之確定判決。原審未查明Wu Shun Foods Co. Ltd.
乙案究否星國承認我國法院確定判決之案例，及上開我國駐新加
坡台北代表處等之電報與函文是否另有他意，遽以前揭理由謂新
加坡法院非不承認我國法院之確定判決，進而為上訴人敗訴之判
決，尚有可議。上訴論旨，指摘原判決違背法令，求予廢棄，非
無理由。
據上論結，本件上訴為有理由。依民事訴訟法第四百七十七條第
一項、第四百七十八條第二項，判決如主文。
中    華    民    國  九十八  年    九    月  二十四  日
                      最高法院民事第六庭
                          審判長法官  劉  福  來
                                法官  陳  國  禎
                                法官  陳  重  瑜
                                法官  吳  麗  女
                                法官  簡  清  忠
      本件正本證明與原本無異
                                      書  記  官
中    華    民    國  九十八  年    十    月    六    日
                                                Ａ


司法院資訊處製作；財團法人民間司法改革基金會備份。
